臺灣新竹地方法院民事判決　　　　　　　　　　　　　九十三年度簡上字第六五號
　　上 訴 人　甲○○
　　被上訴人　丙○○
右當事人間債務人異議之訴案件，上訴人對於中華民國九十三年四月九日本院九十二
年度竹簡字第六三四號判決不服，提起上訴，本院於九十三年十月二十七日言詞辯論
終結，判決如下：
    主      文
上訴駁回。
第二審訴訟費用由上訴人負擔。
    事實及理由
一、被上訴人部分：
  (一)被上訴人起訴主張：上訴人依據本院七十九年度執字第三八七○號債權憑證為執
    行名義，請求對被上訴人之財產為執行，由本院九十二年度執字第八七三二號損
    害賠償事件執行中。惟因該筆債務已由上訴人指示乙○○即兩造所生之子向被上
    訴人收取新臺幣（下同）三十萬元而清償完畢，上訴人應不得再持上開執行名義
    就被上訴人之財產為執行。縱認上開債權迄未獲得清償，上訴人持以執行之執行
    名義，為本院民國八十年一月十七日新院仰執乙三八七○字第二三八三號函所發
    之七十九年度執字第三八七○號債權憑證，原係臺灣高等法院七十九年度家上字
    第二三六號民事確定判決（以下簡稱系爭執行名義）。該確定判決之訴訟標的為
    侵權行為損害賠償請求權，時效為二年。按因起訴而中斷之時效，自受確定判決
    ，或因其他方法訴訟終結時，重行起算；經確定判決或其他與確定判決有同一效
    力之執行名義所確定之請求權，其原有消滅時效期間不滿五年者，因中斷而重行
    起算之時效期間為五年：民法第一百三十七條第二項、第三項分別定有明文。故
    系爭執行名義所確定之請求權已於八十五年一月十七日時效屆滿，上訴人持系爭
    執行名義請求執行，被上訴人自得拒絕給付。從而，上訴人對被上訴人於本院九
    十二年度執字第八七三二號損害賠償事件（以下簡稱系爭執行事件）之強制執行
    程序應予撤銷。
  (二)被上訴人於上訴程序補稱：本件係依強制執行法第十四條第一項提起之債務人異
    議之訴，因有足認於系爭執行名義成立後所發生之消滅上訴人請求之事由，即應
    撤銷上訴人於本院九十二年度執字第八七三二號案件所聲請之強制執行程序。被
    上訴人得以拒絕上訴人依系爭執行名義確定之請求權所為之請求，係基於法律規
    定，非無法律上原因，縱然因此受有利益，亦非不當得利。是以上訴人欲依不當
    得利之法律關係請求被上訴人返還所受利益，亦屬無理由，應予駁回等語，並聲
    明如主文所示。
二、上訴人部分：
  (一)上訴人於原審略以：被上訴人於七十九年間並無財產，上訴人雖取得系爭執行名
    義，卻無從執行，迄至九十二年間始發現被上訴人有財產可供執行，因而再行聲
    請執行，於法有據；又被上訴人自始未曾給付上訴人三十萬元，被上訴人縱曾給
    付訴外人乙○○三十萬元，亦與上訴人無涉等語置辯。
  (二)上訴人於上訴程序補稱：申銘裕原得拒絕證言而不為之，其證言之真實性即屬可
    疑。再上訴人因被上訴人之侵權行為，身心均受重創，被上訴人因系爭執行名義
    確定之請求權時效完成而得拒絕給付，不無不當得利之嫌，仍應依不當得利之規
    定返還所受利益與上訴人等語，並聲明：原判決廢棄，被上訴人在第一審之訴駁
    回。
三、兩造不爭執之事實：系爭執行名義所確定之請求權，係侵權行為損害賠償請求權
    時效已完成。
四：本件之爭點：被上訴人因系爭執行名義所確定之請求權之時效完成，得以拒絕上
    訴人之請求，是否不當得利？
五、本院之判斷：
  (一)按執行名義成立後，如有消滅獲妨礙債權人請求之事由發生，債務人得於強制執
    行程序終結前，向執行法院對債權人提起異議之訴；經確定判決或其他與確定判
    決有同一效力之執行名義所確定之請求權，其原有消滅時效期間不滿五年者，因
    中斷而重行起算之時效期間為五年；時效完成後，債務人得拒絕給付；因侵權行
    為所生之損害賠償請求權，自請求權人之有損害及賠償義務人時起，二年間不行
    使而消滅：強制執行法第十四條第一項前段、民法第一百三十七條第三項、第一
    百四十四條第一項、第一百九十七條第一項前段分別定有明文。查上訴人所持之
    執行名義為本院八十年一月十七日所發之七十九年度執字第三八七０號債權憑証
    ，而該執行名義原係上訴人持臺灣高等法院七十九年度家上字第二三六號民事確
    定判決，對被上訴人聲請強制執行，執行無效果後所核發，凡此業據本院調閱本
    院九十二年度執字第八七三二號執行卷宗查明無訛，而上開民事確定判決，則係
    因被上訴人對上訴人潑灑硫酸，造成上訴人身體傷害，因而起訴請求被上訴人損
    害賠償，此為兩造所不爭，故系爭執行名義所確定之請求權，乃侵權行為損害賠
    償請求權，時效為二年。上訴人持該民事確定判決聲請強制執行，其時效中斷，
    嗣因執行無效果而於八十年一月十七日核發系爭債權憑証，則其時效期間應自八
    十年一月十七日重新起算，並延長為五年，其間並無其他中斷或不完成之事由，
    是上訴人之請求權時效應於八十五年一月十六日完成，而上訴人遲於九十二年八
    月二十日始持系爭債權憑証聲請強制執行，有本院收文章可據（執行事件卷宗第
    一頁），其時效業已經完成，從而被上訴人抗辯時效完成而拒絕上訴人之請求，
    於法有據，原審判決核無不合。
  (二)另按無法律上之原因而受利益，致他人受損害者，應返還其利益，民法第一百七
    十九條前段定有明文。依前開說明，被上訴人得以拒絕上訴人之請求，原係基於
    法律明文賦予之權利，非無法律上之原因，與不當得利之要件尚屬有間。上訴人
    執此指摘原審判決，即屬無據，應予駁回。
  (三)證人乙○○於原審固未拒絕證言，而為有利於被上訴人之證述，惟原審判決未以
    被上訴人業已清償為其理由，兩造對此雖有爭執，然並不影響判決之結果。上訴
    人執此指摘原審判決，亦屬無據。是原審判決撤銷本院九十二年度執字第八七三
    二號損害賠償強制執行事件所為之強制執行程序，並命上訴人負擔訴訟費用，於
    法並無不合。上訴意旨指摘原判決不當，求予廢棄改判，為無理由，應予駁回其
    上訴。
六、訴訟費用之依據：民事訴訟法第七十八條，判決如主文。
中　　　華　　　民　　　國　　九十三　　年     十一     月　    十　　　日
                              臺灣新竹地方法院民事第二庭
                                  審判長法官  吳上晃
                                  法      官  楊明箴
                                  法      官  林惠君
右正本證明與原本無異。
本判決不得上訴。
                                  法院書記官  邱明智
中　　　華　　　民　　　國　　九十三　　年     十一     月　    十　　　日
